【裁判字號】    89,訴,2658
【裁判日期】    920930
【裁判案由】    損害賠償
【裁判全文】
臺灣臺北地方法院民事判決                        八十九年度訴字第二六五八號
    原      告  荷蘭商海尼根股份有限公司台灣分公司
    法定代理人  朱鎮豪
    訴訟代理人  童文薰律師
    複代理人    宋忠興律師
    被      告  甲○○
右當事人間損害賠償事件，本院於九十二年九月十九日言詞辯論終結，判決如下：
    主  文
被告應給付原告新台幣肆拾萬元，及自民國八十九年四月十四日起至清償日止，按年
息百分之五計算之利息。
被告應負擔費用，以廿五公分乘以十七公分版面，刊載如附件所列之道歉啟事文稿於
中國時報壹日。
原告其餘之訴駁回。
訴訟費用由被告負擔四分之一，餘由原告負擔。
本判決原告勝訴部分，於原告以新台幣拾萬元或同面額之世華銀行無記名可轉讓定
期存單供擔保後得假執行，但被告如以新台幣陸拾萬元為原告供擔保後得免為假執行
。
原告其餘假執行之聲請駁回。
    事  實
甲、原告方面：
  壹、聲明：
    一被告應給付原告新台幣（下同）一百六十九萬八千七百五十一元，及自刑事附
      帶民事起訴狀繕本送達日起算至清償日，按週年利率百分之五計算之利息。
    二被告應將認定其侵害原告商標專用權之刑事判決書全部登載於中國時報一日，
      登報費用由被告負擔。
    三第一項聲明請准原告以現金或同額之世華銀行無記名可轉讓定存單供擔保後，
      准予假執行。
  貳、陳述：
    一被告係千益有限公司之實際負責人，明知「Heineken」商標係經原告向經濟部
      中央標準局申請註冊登記，而取得商標專用權在案，並向台灣省菸酒公賣局申
      請核准取得進口酒類專賣憑證，惟被告卻仍向不知名之第三人購入未經原告公
      司授權而貼印有原告公司商標暨專賣憑證之「海尼根啤酒」，並經銷售圖利。
    二被告之上開情事經原告查獲，並向其先後購得仿冒之「海尼根啤酒」二箱計廿
      四瓶，而訴請偵辦，經台北地方法院檢察署簽發搜索票而於被告營業地址之臺
      北市○○區○○路二段四一六巷廿八弄四號之千益公司查獲其欲販售之侵害原
      告商標專用權之「海尼根啤酒」二瓶。
    三原告既係「Heineken」所載商標之商標專用權人，原告對於不法侵害其商標專
      用權之人，得依商標法第六十一條請求損害賠償，並得依同法第六十八條請求
      判決書全部或一部登載新聞報紙，登報費用由被告負擔。
    四損害賠償額之計算：
      (一)商標專用權人得選擇「就查獲侵害商標專用權商品零售單價五百倍至一千五
        百倍之金額」，定其侵害商標專用權之損害賠償額，為商標法第六十六條第
        一項第三款所明定。前開商標所附著商品之六百五十毫升「海尼根啤酒」之
        市場零售價格為一百元，依據前開計算標準，原告得請求被告給付十五萬元
        整之損害賠償。
      (二)原告因調查並進行本件侵害商標權暨偽造文書之案件，支出調查費用暨律師
        費用迄今計一百廿四萬八千七百五十一元，此亦為被告侵權行為，所為主張
        權利並維護權利所生之費用，於此一併請求。
      (三)被告販售偽造標籤之「海尼根啤酒」，除其印製之英文名稱「Heinken」明
        顯缺少一個「e」之英文字母外，更擅自印製原告公司之「製造日期」為一
        九九九年四月卅日，惟原告公司之產品之保存期限為九個月之期間，其期間
        甚為短暫，而原告公司並未生產該日製造之產品，其究竟為何時製造，對於
        消費者之安全衛生甚為重要。又商標者，係用以表彰商品來源，並用以表彰
        商品製造人之營業信譽，被告販售此等偽造商品用以圖利，而販售至市場上
        之偽造商品又到處流通，對於原告公司之信譽所造成之傷害即難以限量。為
        此，爰併依商標法第六十六條第三項規定，請求被告給付商譽損失之賠償計
        卅萬元。
  參、證據：提出商標註冊證影本、證明書及其附件等件為證。
乙、被告方面：未於最後言詞辯論期日到場，惟據其之前到場陳稱：
  壹、聲明：
    一駁回原告之訴及其假執行之聲請。
    二如受不利判決，願提供擔保請准宣告免為假執行。
  貳、陳述：
    一否認刑事判決認定的事實，原告請求的金額也不對。
    二被告只是零售商，原告公司的東西在市場上銷售不好，是他們公司管理不好，
      才會將過期的東西流出。被告是被栽贓的，當時警察去搜索，被告店裡也沒有
      。
丙、本院依職權調取台灣地方法院檢察署八十八年度聲字第一二七一號、八十八年度
    偵字第一三四九三號偵查卷宗、本院八十八年度訴字第一四九八號、台灣高等法
    院八十九年度上訴字第二一二五號、最高法院九十一年度台上字第六五八○號、
    台灣高等法院九十一年度上更(一)字第九七八號、最高法院九十二年度台上字第三
    七三○號刑事卷宗。
    理  由
甲、程序方面：
    本件被告未於最後言詞辯論期日到場，無民事訴訟法第三百八十六條所列各款情
    形，依原告之聲請，由其一造辯論而為判決。
乙、實體方面：
  一被告係臺北市○○區○○路二段三一三巷十六號一樓千益有限公司實際負責人，
    於八十八年五月間，在臺北市○○區○○路二段四一六巷二十八弄四號千益有限
    公司倉庫，向姓名年籍不詳之成年男子購入貼有偽造商品標示已逾保存期限及仿
    冒原告向經濟部中央標準局申請註冊登記之商標（即商標外國之英文字Heinken
    係仿自Heineken）之六百五十毫升玻璃瓶裝海尼根啤酒（下稱大瓶海尼根啤酒）
    後，意圖為自己不法之所有，基於行使偽造私文書，擅自使用前開商標及詐欺取
    財之概括犯意，連續在同址陳列販售予不特定顧客，而行使上開偽造之商品標示
    之私文書及明知仿冒商標之商品而販賣，使不特定顧客誤以為該等海尼根啤酒尚
    於保存期限內而購買之，足以生損害於該啤酒之進口商即原告、代理商德記洋行
    股份有限公司（下稱德記洋行）及各該購買之顧客，原告探悉此情委請市場調查
    員王明廉於八十八年六月二日及九日佯裝顧客分別購入二箱，仍查不出上游，查
    訪後委請律師，於同年六月十一日下午三時許，在臺北市○○區○○路二段四一
    六巷二十八弄四號為警當場查獲，並扣得貼有仿冒商標及偽造商品標示已逾保存
    期限之大瓶海尼根啤酒二瓶之事實，有台灣地方法院檢察署八十八年度聲字第一
    二七一號、八十八年度偵字第一三四九三號偵查卷宗、本院八十八年度訴字第一
    四九八號、台灣高等法院八十九年度上訴字第二一二五號、最高法院九十一年度
    台上字第六五八○號、台灣高等法院九十一年度上更(一)字第九七八號、最高法院
    九十二年度台上字第三七三○號刑事卷宗可稽，被告雖否認販賣貼有偽造商品標
    示及仿冒商標之海尼根啤酒行為，惟自所調閱之前揭刑事卷宗可知：
    (一)證人王明廉於本院刑事庭到庭結證：我任職美商資訊公司擔任市場調查員，美
      商資訊公司受海尼根公司委任做市場調查，我於八十八年六月二日及同月九日
      分別至臺北市○○區○○路二段四一六巷二十八弄四號千益有限公司倉庫向被
      告購買二次海尼根啤酒，第一次買一瓶洋酒及一箱大瓶海尼根啤酒，另一次也
      是買一瓶洋酒及一箱大瓶海尼根啤酒，被告各開一張估價單給我，當時因見上
      址桌上放有二瓶海尼根啤酒，進入後發現該海尼根啤酒有問題始購買，被告由
      上址旁之貨櫃屋內拿酒出來給我，我有見到貨櫃屋內還有四、五十箱大瓶海尼
      根啤酒．．．，被告販賣之大瓶海尼根啤酒之標貼質感較透明，而且是貼紙式
      之標貼，可以直接撕下，不是一般須泡水始可除去之標貼，如被告賣酒多年，
      一看應可知是假酒等語在卷；嗣經本院刑事庭提示三百三十毫升罐裝海尼根啤
      酒、三百三十毫升玻璃瓶裝之小瓶海尼根啤酒、六百五十毫升玻璃瓶裝之大瓶
      海尼根啤酒之裝箱照片供證人王明廉辨識，其猶堅指向被告購買者確為六百五
      十毫升玻璃瓶裝即大瓶海尼根啤酒，且當時被告之貨櫃屋內至少仍有二、三十
      箱之大瓶海尼根啤酒疊放到貨櫃屋屋頂等語不移。而原告委請證人王明廉向被
      告購買之二箱大瓶海尼根啤酒，現由原告持有，業據原告拍攝該二箱啤酒照片
      四張附於偵卷可稽，且於偵查中庭呈其中一瓶供核；比對扣案之海尼根啤酒及
      上開王明廉購入之海尼根啤酒照片，其外形、包裝、標示（含內容文字）等均
      相同，應係同一批酒品。而證人謝清正即德記洋行經理亦於原審證稱：大瓶海
      尼根啤酒係十二瓶入，海尼根公司以七百五十八元賣予經銷商，小瓶海尼根啤
      酒係二十四瓶入，海尼根公司以七百一十元賣予經銷商，德記洋行建議之售價
      均是八百元至八百四十元，但實際賣價，各經銷商不一，大小瓶整箱價值差不
      多，容量差不多，市面銷售價格不一，也不一定大瓶就比較貴等語，足見被告
      所辯其不可能以七百五十元之低價販賣小瓶海尼根啤酒予王明廉云云，不足採
      信。參以證人王明廉與被告原並不相識，自無怨隙，當無設詞攀誣之理；此外
      ，復有被告出具估價單二紙在卷可佐，堪認證人王明廉向被告購買者確係大瓶
      海尼根啤酒無訛。
    (二)證人王明廉向被告購入大瓶海尼根啤酒之標貼為有背膠之貼紙，與海尼根公司
      進口之啤酒須以黏著劑黏貼者迥異；其酒瓶背面標貼外圍之英文字（亦構成商
      標之部分）將「Heineken」竟寫為「Heinken」；另酒瓶正面標貼之批號與海
      尼根公司進口者英文字母及數字恰好相反，有原告提出其所進口及向被告購買
      之大瓶海尼根啤酒之照片可資比對，並有扣案之二瓶海尼根啤酒可憑；又本院
      刑事庭將扣案之大瓶海尼根啤酒及告訴人進口之大瓶海尼根啤酒送請臺灣省菸
      酒公賣局酒類試驗所化驗後，該所之化驗報告就標貼部分之檢驗結果亦載明「
      檢體之圖案、色澤、字體大小及批號與對照不同」；尤有甚者，被告販售之大
      瓶海尼根啤酒製造日期標示為「00-00 0000」，惟據證人即經銷商德記洋行行
      銷部經理謝清正於偵查中供陳「（這酒（扣案者）是否你公司代理進口？）不
      是，背標上「海尼根」的英文字樣少一個「Ｅ」字，且該公司沒進過1999.4.3
      0的貨，此有裝船文件可證明。（庭呈影本）我公司的行銷過程從生產裝櫃到
      市場銷售至少要日，但系爭的啤酒製造日期是1999.4.30，我們卻在1999. 5
      月初就已在被告的店裡購得，可見系爭啤酒並非我公司代理進口」，於本院刑
      事庭證陳「（本案如何查獲？）海尼根公司注重產品新鮮度，海尼根公司要求
      ，德記洋行到市面上檢視產品是否過期，德記洋行人員在年５月底時到竹南
      鎮某餐廳發現有年４月日製造之產品依進口流程時間推算不可能在當時有
      該產品，進而發現，市面上出現有問題之海尼根啤酒，即反應給海尼根公司，
      由該公司請市場調查員去調查，當時並無特定之追查對象。」參之德記洋行之
      進口單據紀錄，八十八年四月廿六日間海尼根公司並無進口該日期製造之啤酒
      ，而王明廉竟於八十八年六月上旬向被告購得上開製造日期之海尼根啤酒，顯
      見被告販賣之大瓶海尼根啤酒酒瓶上所貼之商品標示確係偽造無誤。再者，扣
      案之海尼根啤酒及告訴人進口之大瓶海尼根啤酒，二者除色度差異稍大外，一
      般成分及氣相層析指紋圖均相近似，有臺灣省菸酒公賣局酒類試驗所八十九年
      一月四日酒試驗字第二一二六號函附之化驗報告書存卷可稽，而非同時間、同
      批次生產製造之酒類，其總酸、苦味值、糖度、色度等本難期一致，扣案海尼
      根啤酒及原告進口者之一般成分及氣相層析指紋圖既相近似，顯見被告販賣者
      應非仿冒假酒，如非假酒，卻將原有真正商標去除重貼英文字母不符之仿冒商
      標，其意應不單純在商標之仿冒，應有更深層之目的，即在酒質，而酒之品質
      與製造年份時間，息息相關、一般人、或未開瓶前，任誰都無法明確判斷，自
      以所標示之日期為據，是被告販賣貼有仿冒商標，及貼有偽造商品標示已逾保
      存期限之海尼根啤酒，自始信而有徵。被告所辯應不足採信。
    (三)被告明知所販賣海尼根啤酒酒瓶上之商品標示關於製造日期部分不實，係偽造
      之私文書，猶加販賣貼有該仿冒商標及不實商品標示之啤酒予不特定顧客，所
      為係犯刑法第二百十六條、第二百十條之行使偽造私文書罪及商標法第六十三
      條之明知為仿冒商標之商品而販賣罪。被告每一販賣行為觸犯前開二罪名，應
      從重之行使偽造私文書罪處斷。又其販賣上開啤酒係以行使偽造私文書為手段
      ，使各該不特定顧客誤信該啤酒仍在保存期限內而購入，足以生損害於進口商
      （即原告）、經銷商德記洋行及各該購買之顧客。其所為，尚有犯刑法第三百
      三十九條第一項之詐欺取財罪。被告先後多次行使偽造私文書及詐欺取財犯行
      ，時間緊接，方法相同，均各觸犯構成要件相同之罪名，係基於概括犯意反覆
      為之，均為連續犯，依刑法第五十六條之規定，各以一罪論，並加重其刑。被
      告所犯行使偽造私文書罪及詐欺取財罪之間，有方法結果之牽連關係，依刑法
      第五十五條之規定，從較重之行使偽造私文書罪處斷。被告因此經判處有期徒
      刑八月確定。
  二原告所請求之項目及金額，是否准許，分述如左：
    (一)原告依商標法第六十六條第一項第三款之規定請求十五萬元之損害賠償部分：
      按商標專用權人對於侵害其商標專用權者，得請求損害賠償；商標專用權人，
      依第六十一條請求損害賠償時，得就查獲侵害商標專用權商品零售單價五百倍
      至一千五百倍之金額計算其損害，商標法第六十一條第一項前段、第六十六條
      第一項第三款分別定有明文。經查，本件被告既明知附表一所示之商標，係未
      經原告之授權，印有原告所擁有商標專用權之仿冒品，仍連續銷售予不特定之
      多數人以謀取利益，原告自得依上開規定請求被告負損害賠償責任。本院審酌
      被告為連續犯行，暨查扣之數量等因素，認應以零售價之一千倍計算損害賠償
      金額為適當。又原告主張系爭六百五十毫升海尼根啤酒之市場零售價格為一百
      元，為被告所不爭執，是以該零售價之一千倍計算，原告得請求被告賠償之金
      額即十萬元，逾此之數額，即非有據。
    (二)原告請求調查費用暨律師費用一百廿四萬八千七百五十一元部分：原告僅提出
      齊麟國際法律事務所出具八十九年九月十日證明書及其附件為證，並主張此為
      「主張權利並維護權利所生之費用」、「伸張己身權利或防禦上必要費用」，
      然查：原告所提出齊麟國際法律事務所出具八十九年九月十日證明書內容為：
      「本所自八十六年六月一日起，承辦當事人荷蘭商海尼根股份有限公司台灣分
      公司就被告甲○○販售偽造標籤之海尼根啤一事，所提起之刑事告訴、附帶民
      事訴訟及其他相關之一切法律行動，至八十九年七月卅一日起，共計收迄當事
      人支付之律師服務公費為一百零七萬四千一百八十三元，及本所代收轉付之徵
      信調查費用卅八萬三千八百四十一元，茲此證明。」參以本件係德記洋行人員
      在八十八年五月底時到竹南鎮某餐廳發現有八十八年年四月卅日製造之產品依
      進口流程時間推算不可能在當時有該產品，進而發現市面上出現有問題之海尼
      根啤酒，即反應給原告，由原告請市場調查員去調查，當時並無特定之追查對
      象，已如前述，而依原告提出之證明書所載係自八十六年六月一日起收費，顯
      見其所列費用非單就本件系爭事件所為之收費，又附件發票日期自八十八年六
      月九日起至八十九年四月十八日止，自發票 (INVOICE)內容觀之，尚難認為係
      因本件系爭事件所支出。何況調查費用、律師費用均非為證明損害發生及其範
      圍所必要，此部分請求不能准許。
    (三)原告依商標法第六十六條第三項之規定請求卅萬元之商譽損失部分：商標法第
      六十六條第三項規定：「商標專用權人之業務上信譽，因侵害而致減損時，並
      得另請求賠償相當之金額。」係有別於同條第一項財產上損害賠償請求權之非
      財產上商譽損害請求權，祇須商標專用權人之業務上信譽，因商標受侵害致減
      損時，即足當之。至其賠償之金額，應審酌當事人雙方之資力、侵害商譽之程
      度及其他一切情形定之。本件審酌原告在中國境內營業所用資金金額為五百萬
      元（台灣台北地方法院檢察八十八年度偵字第一三四九三號卷第廿八頁經濟部
      認許證所載）、在中國境內所營為各含酒精及不含酒精飲料之口銷售及經銷，
      被告為四十一年出生、千益有限公司之實際負責人，被告購入貼有偽造商品標
      示已逾保存期限及仿冒原告向經濟部中央標準局申請註冊登記之商標之六百五
      十毫升大瓶海尼根啤酒後，連續陳列販售予不特定顧客，使不特定顧客誤以為
      該等海尼根啤酒尚於保存期限內而購買之情節，認原告之業務上信譽，因被告
      之侵害而致減損，原告請求三十萬元應屬適當。
    (四)依商標法第六十八條之規定請求將刑事判決書全部登載於中國時報一日登報費
      用由被告負擔部分：商標法第六十八條規定：「商標專用權人，得請求由侵害
      商標專用權者負擔費用，將依本章認定侵害商標專用權情事之判決書內容全部
      或一部登載新聞紙」經查原告公司擁有商標專用權之海尼根啤酒，一般消費者
      對於該品牌之啤酒均有認知，本院審核被告購入貼有偽造商品標示已逾保存期
      限及仿冒原告向經濟部中央標準局申請註冊登記之商標「Heineken」之六百五
      十毫升大瓶海尼根啤酒後，連續陳列販售予不特定顧客，使不特定顧客誤以為
      該等海尼根啤酒尚於保存期限內而購買，使原告公司之名譽因而受到破壞，從
      而認為由被告負擔費用，以廿五公分乘以十七公分版面，刊載如附件所列之道
      歉啟事文稿於中國時報壹日，以回復原告之名譽，應屬適當。
  三綜上所述，原告依商標法第六十一條第一項前段、第六十六條第一項第三款規定
    請求被告給付十萬元，依同法第六十六條第三項之規定請求被告給付卅萬元，共
    計四十萬元，及自刑事附帶民事起訴狀繕本送達之翌日即八十九年四月十四日起
    至清償日止按年息百分之五計算之利息，並依同法第六十八條之規定將如附件所
    示內容登報部分，為有理由，應予准許。逾此範圍之請求，為無理由，應予駁回
    。
  四兩造均陳明願供擔保，聲請宣告假執行或免為假執行，經核原告勝訴部分，合於
    法律規定，爰分別酌定相當之擔保金額宣告之；原告其餘假執行之聲請，因訴之
    駁回而失所依據，不予准許。
丙、結論：本件原告之訴為一部有理由，一部無理由，依民事訴訟法第三百八十五條
    第一項前段、第七十九條但書、第三百九十條第二項、第三百九十二條第二項，
    判決如主文。
中      華      民      國      九十二    年      九      月    三十    日
                                      民事第五庭  法      官  周美雲
正本係照原本作成
如對本判決上訴，須於判決送達後廿日內向本院提出上訴狀
第三百九十二條第三項：「依前項規定預供擔保或提存而免為假執行，應於執行標的
物拍定、變賣或物之交付前為之。」
中      華      民      國      九十二    年      九      月    三十    日
                                                  書  記  官  王宜玲
附件
                      道  歉  啟  事
道歉人甲○○係臺北市萬華區千益有限公司實際負責人，於民國八十八年五月間，向
姓名年籍不詳之人購入貼有偽造商品標示已逾保存期限及仿冒荷蘭商海尼根股份有限
公司台灣分公司向經濟部中央標準局申請註冊登記之商標「Heineken」之六百五十毫
升大瓶海尼根啤酒後，連續陳列販售予不特定顧客，使不特定顧客誤以為該等海尼根
啤酒尚於保存期限內而購買，觸犯刑法第二百十六條第二百十條之行使偽造私文書罪
、商標法第六十三條之明知為仿冒商標之商品而販賣罪、刑法第三百三十九條第一項
之詐欺取財罪，經台灣高等法院刑事庭判處道歉人甲○○有期徒刑八個月確定在案，
案列九十一年度上更(一)字第九七八號。道歉人為此，登報對荷蘭商海尼根股份有限公
司台灣分公司因之所受之損害，致表最大的歉意。
                                                   道歉人：甲○○


司法院資訊處製作；財團法人民間司法改革基金會備份。
